臺灣臺北地方法院刑事判決　　　　　　　96年度易字第1696號
公　訴　人　臺灣臺北地方法院檢察署檢察官
被　　　告　丙○○
　　　　　　　　　　號
　　　　　　乙○○
上列被告等因詐欺案件，經檢察官提起公訴（九十五年度偵字第
一七二二五號），被告等於準備程序進行中就被訴事實為有罪之
陳述，經合議庭裁定改行簡式審判程序，判決如下：
    主  文
丙○○、乙○○幫助共同意圖為自己不法之所有，以詐術使人將
本人之物交付，各處拘役肆拾日，如易科罰金，均以銀元佰元
即新臺幣玖佰元折算壹日，均減為拘役貳拾日，如易科罰金，均
以銀元佰元即新臺幣玖佰元折算壹日。
    事  實
一、丙○○、乙○○均明知申辦行動電話門號使用乃輕而易舉之
    事，故無正當理由徵求他人提供行動電話門號者，極易利用
    該等門號為與財產有關之犯罪工具，而可預見行動電話門號
    提供他人使用將幫助他人實施詐欺犯罪，惟仍各基於縱有人
    以其行動電話門號實施詐欺犯罪亦不違背其本意之幫助犯意
    ，於不詳時、地各自將其等分別向臺灣大哥大股份有限公司
    （起訴書誤載為中華電信股份有限公司）辦得之00000
    00000號、0000000000號行動電話門號預付
    卡，提供真實姓名年籍不詳之成年人使用，藉以幫助該等不
    詳成年人為詐欺取財犯行。嗣該等不詳成年人即共同基於意
    圖為自己不法所有之犯意聯絡，由其中某成年女子於民國九
    十五年二月十八日下午二時二十二分許，以「小露」為暱稱
    ，在雅虎奇摩網站即時通聊天室，與甲○○交談，假意邀約
    見面，並提供上開門號作為聯絡之用，甲○○不疑有詐，遂
    撥打該等門號，與「小露」相約同日下午四時許，在臺北縣
    新店市○○路與北新路口見面，惟甲○○依約前往指定地點
    久候未遇「小露」現身。迨翌日（即同年月十九日）下午四
    時許，某不詳成年男子即利用上開門號聯絡甲○○，佯以甲○○叫小姐卻耍人未赴約，需賠償新臺幣（下同）六千元云
    云，繼而由另名不詳成年男子利用上開門號，向甲○○謊稱
    需賠償三萬六千元云云，致甲○○陷於錯誤，旋於當日（即
    同年月十九日）下午五時十六分許，在臺北市○○區○○路
    三段二三六號臺北富邦商業銀行自動櫃員機，匯款一萬三千
    元至臺北富邦商業銀行帳號000000000000號之
    鄭銘旗（所涉幫助詐欺罪嫌，另案偵查）帳戶，再於翌日（
    即同年月二十日）下午五時八分許，在上址自動櫃員機匯款
    二萬三千元至前開鄭銘旗帳戶後，旋遭不詳成年人提領一空
    。嗣經甲○○發覺有異，始知受騙而報警處理。
二、案經甲○○訴由臺北市政府警察局文山第一分局報請臺灣臺
    北地方法院檢察署檢察官偵查起訴。
    理  由
一、前揭事實，業據被告丙○○及乙○○於本院審理時坦承不諱
    （見本院九十六年七月三十日審判筆錄），核與告訴人甲○○指訴情節相符（見偵卷第四至五頁、第八六至八七頁），
    並有上開二門號預付卡申請書及申請人資料、自動櫃員機交
    易明細表及臺北富邦商業銀行對帳單資料等件附卷可稽（見
    偵卷第八頁、第二九頁、第四七至四九頁）。本件事證明確
    ，被告等犯行均堪認定，應予依法論科。
二、論罪科刑：
  (一)查被告等基於幫助之犯意，提供其等所有上開門號預付卡與
    不詳成年人，藉以幫助不詳成年人以詐術使告訴人陷於錯誤
    而匯款，核被告等所為，均係犯刑法第三百三十九條第一項
    、第三十條第一項之詐欺取財罪之幫助犯。
  (二)關於新舊法之比較適用：
  1.查被告等行為後，九十四年二月二日修正公布之刑法，業於
    九十五年七月一日起施行。按行為後法律有變更者，適用行
    為時之法律，但行為後之法律有利於行為人者，適用最有利
    於行為人之法律，刑法第二條第一項定有明文。茲本條係規
    範行為後法律變更所生新舊法律比較適用之準據法，本身尚
    無新舊法比較之問題，於新法施行後，應一律適用新法第二
    條第一項之規定，為「從舊從輕」之比較（最高法院九十五
    年五月二十三日九十五年度第八次刑事庭會議決議參照）。
    而刑法第三百三十九條第一項詐欺取財罪之規定雖未併予修
    正，而無新舊法比較之問題，惟其法定刑除有期徒刑及拘役
    外，尚有罰金刑，而關於罰金刑部分，刑法第三十三條第五
    款既已將罰金刑之最低額由銀元一元即新臺幣三元，提高為
    新臺幣一千元，比較新、舊法結果，自以被告等行為時即修
    正前之刑法第三十三條第五款規定較為有利，應依刑法第二
    條第一項前段，適用修正前之刑法第三十三條第五款規定（
    臺灣高等法院暨所屬法院九十五年十二月十三日法律座談會
    刑事類提案第一號、第二號研討結果參照）。
  2.又刑法第二條第一項之規定，係規範行為後「法律變更」所
    生新舊法比較適用之準據法。故如新舊法處罰之輕重相同，
    即無比較適用之問題，非此條所指之法律有變更，即無本條
    之適用，應依一般法律適用原則，適用裁判時法。其為純文
    字修正者，更應同此（最高法院九十五年十一月七日第二十
    一次刑事庭會議決議參照）。從而：
  (1)被告等行為後，刑法施行法業於九十五年六月十四日增訂公
    布第一條之一，其中第一項規定：「中華民國九十四年一月
    七日刑法修正施行後，刑法分則編所定罰金之貨幣單位為新
    臺幣」，第二項前段明定：「九十四年一月七日刑法修正時
    ，刑法分則編未修正之條文定有罰金者，自九十四年一月七
    日刑法修正施行後，就其所定數額提高為三十倍」，揆諸本
    條之立法理由說明謂：「……考量新修正之刑法施行後，不
    再適用現行法規所定貨幣單位折算新臺幣條例，為使罰金數
    額趨於一致，避免衍生新舊法比較適用問題，以緩和實務適
    用法律之衝擊，於不變動罰金數額之前提下，爰為第二項規
    定。」可知本條之規定，即在於避免就罰金之提高比較新舊
    法，且依本條規定，將罰金貨幣單位改為新臺幣，再予提高
    三十倍，等於依罰金罰鍰提高標準條例第一條前段提高十倍
    後，折算為新臺幣之金額，故實際上並無變更，不在法律變
    更比較新舊法之列。而法官除有特別規定外，應依現時有效
    法律裁判之原則，逕行適用刑法施行法第一條之一第一、二
    項規定，而不再適用罰金罰鍰提高標準條例第一條前段之規
    定。則刑法分則編未修正之條文（如刑法第三百三十九條第
    一項）定有罰金者，自九十四年一月七日刑法修正施行後，
    應適用刑法施行法第一條之一之規定（臺灣高等法院暨所屬
    法院九十五年十二月十三日法律座談會刑事類提案第十六、
    十七、十八、十九號研討結果參照）。
  (2)刑法第三十條關於幫助犯之規定業經修正，由原條文：「幫
    助他人犯罪者，為從犯。雖他人不知幫助之情者，亦同。從
    犯之處罰，得按正犯之刑減輕之」，修正為：「幫助他人實
    行犯罪行為者，為幫助犯。雖他人不知幫助之情者，亦同。
    幫助犯之處罰，得按正犯之刑減輕之」，其修正理由係為符
    合通說認幫助犯應採共犯從屬性說之「限制從屬形式」，既
    屬純文字修正，適用修正前或修正後之規定，對被告等並無
    有利或不利情形，揆諸前揭說明，自不生新舊法比較之問題
    ，應依一般法律適用原則，適用裁判時法即修正後之刑法第
    三十條規定。
  (3)刑法第二十八條關於共犯之規定，雖由原條文：「二人以上
    共同實施犯罪之行為者，皆為正犯」，修正為：「二人以上
    共同實行犯罪之行為者，皆為正犯」，然其修正理由僅係為
    釐清陰謀共同正犯、預備共同正犯、共謀共同正犯是否合乎
    本條規定之正犯要件。茲被告等幫助不詳成年男女為詐欺犯
    行，該等不詳成年男女間有犯意聯絡及行為分擔，既屬實行
    犯罪行為之正犯，不論依修正前、後之規定，均為共同正犯
    ，並無有利或不利之情形，揆諸前揭說明，自不生新舊法比
    較之問題，應逕依修正後之刑法第二十八條，論以共同正犯
    ，併此敘明。
  3.茲被告等均係幫助他人犯前開罪名，爰依刑法第三十條第二
    項之規定，按正犯之刑減輕之。爰審酌被告等均係智慮健全
    之成年人，竟任意將個人行動電話門號提供不明人士使用，
    危害社會治安及金融交易安全，徒增告訴人尋求救濟之困難
    ，使犯罪追查趨於複雜，然告訴人所受損害非鉅，且被告等
    犯後均坦承犯行，態度良好等一切情狀，分別量處如主文所
    示之刑。
  4.又被告等行為後，九十四年二月二日修正公布之刑法第四十
    一條，已於九十五年七月一日起施行，其中第一項前段修正
    為「犯最重本刑為五年以下有期徒刑以下之刑之罪，而受六
    個月以下有期徒刑或拘役之宣告者，得以新臺幣一千元、二
    千元或三千元折算一日，易科罰金」，然依被告等行為時法
    律，即修正前刑法第四十一條第一項前段：「犯最重本刑為
    五年以下有期徒刑以下之刑之罪，而受六個月以下有期徒刑
    或拘役之宣告，因身體、教育、職業、家庭之關係或其他正
    當事由，執行顯有困難者，得以一元以上三元以下折算一日
    ，易科罰金」，暨修正前罰金罰鍰提高標準條例第二條：「
    依刑法第四十一條易科罰金者，均就其原定數額提高為一百
    倍折算一日；法律所定罰金數額未依本條例提高倍數，或其
    處罰法條無罰金刑之規定者，亦同」等規定，易科罰金之折
    算標準最高為銀元三百元即新臺幣九百元，最低為銀元一百
    元即新臺幣三百元。比較新、舊法結果，適用被告等行為時
    即修正前之法律，對被告等較為有利，爰均併依刑法第二條
    第一項前段之規定，適用修正前刑法第四十一條第一項前段
    ，諭知易科罰金之折算標準。
  (三)末查被告等犯罪之時間，均係在九十六年四月二十四日以前
    ，依中華民國九十六年罪犯減刑條例第二條第一項第三款規
    定，應減其宣告刑二分之一，爰分別減處如主文所示之刑，
    併諭知易科罰金之折算標準。
據上論斷，應依刑事訴訟法第二百七十三條之一第一項、第二百
九十九條第一項前段，刑法第二條第一項前段、第二十八條、第
三百三十九條第一項、第三十條第一項前段、第二項、修正前刑
法第四十一條第一項前段，中華民國九十六年罪犯減刑條例第二
條第一項第三款、第七條、第九條，刑法施行法第一條之一第一
項、第二項前段，修正前罰金罰鍰提高標準條例第二條，現行法
規所定貨幣單位折算新臺幣條例第二條，判決如主文。
本案經檢察官鄭堤升到庭執行職務
中　　華　　民　　國　　96　　年　　8 　　月　　17　　日
　　　　　　　　　刑事第八庭法　官　陳芃宇
以上正本證明與原本無異。
如不服本判決，應於判決送達後10日內，向本院提出上訴狀。
　　　　　　　　　　　　　　書記官　徐鶯尹
中　　華　　民　　國　　96　　年　　8 　　月　　22　　日
附錄本案論罪科刑法條：
中華民國刑法第三百三十九條第一項
意圖為自己或第三人不法之所有，以詐術使人將本人或第三人之
物交付者，處五年以下有期徒刑、拘役或科或併科一千元以下罰
金。
